臺灣高等法院刑事判決　　　　　　　　 96年度上易字第923號
上　訴　人　臺灣士林地方法院檢察署檢察官
被　　　告　甲○○
輔　佐　人　乙○○
上列上訴人因竊佔案件，不服臺灣士林地方法院95年度易字第
352號，中華民國96年3月6日第一審判決（起訴案號：臺灣士林
地方法院檢察署95年度偵字第690號），提起上訴，本院判決如
下：
    主  文
上訴駁回。
    理  由
一、本件聲請簡易判決處刑意旨略以：被告甲○○明知臺北市○
    ○區○○街臨56號（處刑書漏載「臨」，而書為56號）前地
    號臺北市○○區○○段1小段265-1號上紅磚行人道及道路，
    係公有土地，並未經合法授權或同意使用，竟意圖為自己不
    法之利益，自民國（下同）94年8月10日起至同年11月17日
    止，擅自長期佔用，在其上經營洗車場，以對不特定人清洗
    車輛、收取費用，佔用面積約達55平方公尺。嗣於94年8月
    10 日至同年11月17日間，經臺北市政府警察局以其違反道
    路交通管理處罰條例第82條第1項第3款規定，開立6張舉發
    違反道路交通管理事件通知單，遭警多次取締規勸，惟仍未
    予理會，迄今仍佔用中。因認被告涉犯刑法第320條第2項之
    竊佔罪嫌云云。
二、按犯罪事實應依證據認定之，無證據不得認定其犯罪事實，
    又不能證明被告犯罪者，應諭知無罪判決，刑事訴訟法第
    154條、第301條第1項分別定有明文。而刑事訴訟上證明之
    資料，無論為直接證據或間接證據，均須達於通常一般之人
    均不致有所懷疑，而得確信其真實之程度，始得據為有罪之
    認定，若其關於被告是否犯罪之證明未能達此程度，而有合
    理之懷疑存在，致使無從形成有罪之確信，根據「罪證有疑
    ，利於被告」之證據法則，即不得據為不利被告之認定，此
    有最高法院76年台上字第4986號判例可稽。次按刑法竊佔罪
    之成立，以行為人意圖為自己或第三人不法之利益，擅自佔
    據他人之不動產，使歸自己或第三人支配，為構成要件，倘
    無擅自佔據他人之不動產，使歸自己或第三人支配，即難以
    該罪相繩。
三、查公訴人認被告甲○○成立上開犯行，無非以被告於偵查中
    之自白、證人陳永和之證詞，及上開土地現場照片、現場採
    繪圖、上開土地登記謄本、地籍圖謄本、勸導書及臺北市政
    府警察局舉發違反道路交通管理事件通知單等為據。惟經訊
    據被告甲○○，於警詢固坦承於上揭時間，有利用伊住處臺
    北市○○區○○街臨56號前之地號臺北市○○區○○段1小
    段265-1號土地上之紅磚行人道及道路幫不特定人清洗車輛
    ，以收取費用賺取生活費等情不諱，惟矢口否認有竊佔之犯
    行，辯稱：僅該處無人停車復有他人要洗車時，伊才會利用
    住處前之空地幫他人洗車，若有車停於該處，伊即不能幫他
    人洗車等語。
四、本院查：
（一）坐落於臺北市○○區○○段1小段第265-1號地號之土地為
      臺北市所有，由臺北市政府工務局養護工程處管理等情，
      有臺北市土地登記謄本在卷可參，而被告復自承：未經臺
      北市或臺北市政府工務局養護工程處授權使用上開土地等
      語，堪認上述土地為公有地，且被告無使用權源。
（二）據證人即被告養女吳淑芬（惟未辦理收養手續）之夫陳永
      和於原審審理時證稱：「被告在位於臺北市○○區○○街
      臨56號住處門前之紅磚行人道及道路（坐落在上揭地號）
      幫人洗車，在人行道處擺放水管、吸塵器、水桶、抹布及
      椅子等物，上開物品晚上會收起來。在該處洗車，並不會
      將道路圍起來，如果他人要停車就停車，惟有他人停車在
      該處並要洗車，方幫該人洗車。」等語。再查，該處於無
      客人停放洗車時，並無人以物品或其他方式佔用該地等情
      ，有卷附警方在上開地點拍攝之照片可徵（見偵卷第40
      ～46頁），而檢察官亦未舉證證明被告有阻止不洗車之自
      小客車停放在該處，堪認被告及證人陳永和所陳：並無將
      該處圍起來不讓他人使用，僅於有人停車在該地復欲洗車
      時，才利用該處幫他人洗車，若該處有他車要停，被告即
      無法在該處幫人洗車等語，與事實相符，足以採信。
（三）又依證人陳永和之證詞及上述採證照片可悉，被告於白天
      ，有將水管、吸塵器、水桶、抹布及椅子等物，擺放在上
      開行人道上，惟其晚上即將上揭物品收起來，且觀卷附前
      述照片足徵水管、吸塵器、水桶、抹布及椅子等物，體積
      甚小，佔地面積至微，重量又輕，為隨時可移動之物。由
      上諸情，足認被告並未以物品或其他方式圍住佔用上述地
      點不讓他人使用，所置放在該處之水管、吸塵器、水桶、
      抹布及椅子等物，雖佔用部分人行道，然仍無礙他人使用
      及通行該人行道，足悉被告雖有使用該處洗車，然並無佔
      據該處，使歸自己支配之意及行為，依前述說明尚與刑法
      竊佔罪之構成要件有間。
五、綜上所述，本件依公訴人所舉證據，僅能證明被告有使用上
    揭臺北市所有之土地幫人洗車之事實，然並無法證明被告有
    竊佔該不動產之犯意及犯行，此外亦查無其他積極之證據足
    認被告有檢察官所訴之犯行，揆諸上揭判例意旨，即應為被
    告無罪之諭知。原審認被告之犯罪不能證明，而為無罪之諭
    知，經核其認事用法均無不合。本件公訴人之上訴意旨，仍
    執陳詞，指摘原判決不當，難認為有理由，應予駁回。
六、據上論斷，應依刑事訴訟法第368條，判決如主文。
本案經檢察官李良忠到庭執行職務。
中　　華　　民　　國　　96　　年　　6 　　月　　6　　日
                  刑事第三庭審判長法  官  許國宏
                                  法  官  楊貴志
                                  法  官  許增男
以上正本證明與原本無異。
不得上訴。
                                  書記官  葉金發
中　　華　　民　　國　　96　　年　　6 　　月　　6 　　日
